臺灣士林地方法院民事判決　　　　　　　 96年度訴字第349號
原　　　告　甲○○
訴訟代理人　丁○○
被　　　告　國泰世華商業銀行股份有限公司
法定代理人　乙○○
訴訟代理人　戊○○
　　　　　　丙○○
上列當事人間分配表異議之訴事件，本院於民國96年4 月25日言
詞辯論終結，判決如下：
    主  文
原告之訴駁回。
訴訟費用新台幣陸仟佰玖拾元由原告負擔。
    事實及理由
壹、程序方面：
    按債權人或債務人對於分配表所載各債權人之債權或分配金
    額有不同意者，應於分配期日1 日前，向執行法院提出書狀
    ，聲明異議；異議未終結者，為異議之債權人或債務人，得
    向執行法院對為反對陳述之債權人或債務人提起分配表異議
    之訴，強制執行法第39條第1 項、第40條第1 項分別定有明
    文。經查，本件被告以本院95年度拍字第272 號民事裁定暨
    確定證明書為執行名義，聲請本院對訴外人莊金枝所有坐落
    於台北市○○區市○段2 小段573 地號土地暨其上建物門牌
    號碼台北市大同區○○○路○ 段83巷3 號2 樓房屋（以下簡
    稱系爭不動產編號一）強制執行，經本院以95年度執字第
    15302 號受理在案，原告於民國95年9 月1 日參與分配，系
    爭不動產編號一於95年10月26日拍定，拍賣所得價金新台幣
    （以下同）1,689,000 元。本院執行處於96年2 月1 日製作
    分配表，定96年3 月22日實行分配，被告分得1,658,781 元
    （含執行費48,781元、債權本息161 萬元），不足額4,502,
    503 元，原告分得29, 979 元，不足額786,624 元，原告對
    上開分配之金額有異議，於分配期日前之96年2 月27 日 向
    本院執行處聲明異議，被告於96年3 月12日具狀反對更正分
    配表，本院執行處於同年3 月13日通知原告應於文到之日起
    10日內起訴並向該處為起訴之證明，該通知於同年3 月16日
    送達原告，原告於同年3 月23日向本院提起本件分配表異議
    之訴，並於同日向執行法院提出起訴狀影本為證，此經本院
    依職權調取上開民事執行卷宗核閱無訛，核原告提起本件分
    配表異議之訴，合於法律規定，先予敘明。
貳、實體方面：
一、本件原告起訴主張：訴外人莊金枝於93年10月7 日，以其所
    有之系爭不動產編號一，供被告設定161 萬元之第1 順位本
    金最高限額抵押權，又於95年5 月1 日供原告設定80萬元之
    第2 順位本金最高限額抵押權，均經登記在案。嗣系爭不動
    產編號一經本院95年度執字第15302 號拍賣抵押物強制執行
    事件拍賣，拍賣所得價金1,689,000 元，經本院執行處製作
    分配表，被告分得1,658,781 元（含執行費48,781元、債權
    本息161 萬元），原告分得29,979元。惟訴外人莊金枝係以
    其所有之系爭不動產編號一，以及另二筆分別坐落台北縣樹
    林市○○○段262-25、262-30地號土地暨其上建物門牌號碼
    台北縣樹林市○○路706 號4 樓房屋（以下簡稱系爭不動產
    編號二）、坐落台北縣樹林市○○段125 地號土地暨其上建
    物門牌號碼台北縣樹林市○○路91號3 樓房屋（以下簡稱系
    爭不動產編號三）為其向被告國泰世華銀行借款之擔保，分
    別設定161 萬元、210 萬元、350 萬元之第1 順位本金最高
    限額抵押權，其中系爭不動產編號一所擔保之債權僅及於本
    金954,228 元、利息66,799元、違約金7,335 元、執行費
    48,781元，合計1,077,143 元，至於其他債權餘額1,241,
    651 元、3,344,417 元、304,832 元，均非系爭不動產編號
    一所擔保之債權，不得列入本件優先分配，爰聲請更正分配
    表等語，並聲明：本院95年度執字第15302 號拍賣抵押物強
    制執行事件分配表，被告超過1, 077,143元之債權，不得移
    入第1 順位抵押權分配，並應將超過金額581,638 元分配予
    原告。
二、被告則以：本件係訴外人莊金枝提供多筆擔保品設定抵押權
    而擔保其對被告之同一筆590 萬元之債權，系爭不動產編號
    一、二、三均係同一天登記，僅因利息不同而分帳，並非3
    筆不動產分別擔保不同筆之借款，原告係錯誤解讀被告帳務
    系統等語置辯，並聲明：原告之訴駁回。
三、本件經本院依民事訴訟法第271 條之1 準用同法第270 條之
    1 第1 項第3 款規定，整理並協議簡化爭點及不爭執點如下
    （本院96年4 月25日言詞辯論筆錄，第38 頁至第39頁）：
  (一)兩造不爭執之事實：
    (1)訴外人莊金枝於96年4 月25日，分別以其所有坐落於台北
      市○○區市○段2 小段573 地號土地暨其上建物門牌號碼
      台北市大同區○○○路○ 段83巷3 號2 樓房屋、坐落台北
      縣樹林市○○○段262-25、262-30地號土地暨其上建物門
      牌號碼台北縣樹林市○○路706 號4 樓房屋、坐落台北縣
      樹林市○○段125 地號土地暨其上建物門牌號碼台北縣樹
      林市○○路91 號3樓房屋為其向被告國泰世華銀行借款之
      擔保，設定161 萬元、210 萬元、350 萬元之第1 順位本
      金最高限額抵押權，存續期間均自93年10月7 日起至123
      年10月6 日止。
    (2)訴外人莊金枝於93年10月8日向被告借款590 萬元。
    (3)訴外人莊金枝於94年12月16日，分別以系爭不動產編號一
      、二、三為其與訴外人李進發借款之擔保，為訴外人黃正
      文設定80萬元、80萬元、80萬元之第2 順位本金最高限額
      抵押權，存續期間均自94年12月15日起至95年1 月14日止
      ，嗣訴外人黃正文將上開抵押權讓與原告，並於95年5 月
      1 日、同年月4 日辦妥登記。
    (4)訴外人莊金枝、李進發於94年12月15日向訴外人黃正文借
      款70萬元。
    (5)被告前以本院95年度拍字第272 號民事裁定為執行名義，
      聲請本院對訴外人莊金枝所有之系爭不動產編號一強制執
      行，經本院以95年度執字第15302 號受理在案，原告於95
      年9 月1 日參與分配，系爭不動產編號一於95年10月26日
      拍定，拍賣所得價金1,689,000 元。本院執行處於96年2
      月1 日製作分配表，定96年3 月22日實行分配，被告分得
      1,658,781 元（含執行費48,781元、債權本息161 萬元）
      ，不足額4,502,503 元，原告分得29,979元，不足額786,
      624 元，原告於分配期日前之96年2 月27日向本院執行處
      遞狀對上開分配表異議，本院執行處於同年3 月1 日轉知
      被告表示意見，被告於同年3 月3 日收受送達，於同年3
      月12日具狀反對更正分配表，本院執行處於同年3 月13日
      通知原告應於文到之日起10日內起訴並向該處為起訴之證
      明，該通知於同年3 月16日送達原告，原告於同年3 月23
      日向本院提起本件分配表異議之訴，並於同日向執行法院
      提出起訴狀影本為證。
  (二)兩造爭執要旨：
    (1)系爭不動產編號一所擔保之借款債務，是否限於本金954,
      228 元、利息66,799元、違約金7,335 元，共計1,028,
      362 元？其餘債務是否係由系爭不動產編號二、三為擔保
      ？
    (2)本院95年度執字第15302 號強制執行事件分配表，被告是
      否僅得就上開金額及執行費48,781元，共計1,077,143 元
      之範圍內優先於原告受償？
四、茲就上述爭點，析述本院得心證之理由如下：
  (一)系爭不動產編號一所擔保之借款債務，是否限於本金954,
    228 元、利息66,799元、違約金7,335 元，共計1,028, 362
    元？其餘債務是否係由系爭不動產編號二、三為擔保？
    本件原告主張系爭不動產編號一所擔保之借款債務限於本金
    954,228 元及其利息、違約金，其他債權餘額1,241,651 元
    、3,344,417 元、304,832 元均係系爭不動產編號二、三所
    擔保之債權云云，惟為被告所否認，辯稱系爭不動產編號一
    、二、三係共同擔保同一筆590 萬元之債權等語。經查：(1)
    被告提出而為原告不爭執之真正之貸款契約書（第41頁至第
    44頁）、不動產使用切結書（第45頁），所載借款僅1 筆，
    金額為590 萬元，並非原告所指之4 筆借款，且不動產使用
    切結書亦載明訴外人莊金枝提供系爭不動產編號一、二、三
    設定抵押予被告作為借款之擔保，亦未載明3 筆不動產係擔
    保不同筆之借款，且上開3 筆不動產設定抵押權之日期、存
    續期間均相同，則被告辯稱系爭不動產編號一所擔保之借款
    債權為590 萬元等語，應屬信而有徵。(2)又被告於本院執行
    處陳報債權金額計算書時，雖分為4 筆債權本金陳報，此經
    本院調取本院95年度執字第15302 號執行卷宗核閱屬實，並
    有原告提出被告放款帳務副檔資料足參（第13頁至第15頁）
    ，惟觀之上開債權計算書及放款帳務副檔資料之記載，4 筆
    本金1,241,651 元、3,344,417 元、304,832 元、954,228
    元之利息分別為4.08% 、3.72% 、5.045%、8.35% ，銀行實
    務上，同一筆貸款中如有一部分別依一般房貸利率、優惠利
    率或循環理財利率而有利率差異，必須分為多筆帳卡記錄沖
    銷，原告逕指為多筆借款，容有誤會。且倘如原告主張為多
    筆借款分別提供擔保，然3 筆不動產如何分別作為4 筆借款
    之擔保，未見原告舉證以實其說，則其空言指稱系爭不動產
    編號一擔保之債權本金僅為954,228 元，委不足採。(3)又被
    告雖於系爭不動產編號一、二、三分別設定161 萬元、210
    萬元、350 萬元之第1 順位本金最高限額抵押權，惟此應係
    基於各筆不動產價值均不足590 萬元，被告乃要求訴外人莊
    金枝提供足額擔保，並依各筆不動產鑑定價值比例分別設定
    ，合計設定之抵押權權利價值為721 萬元，依一般銀行實務
    ，貸款金額為設定金額之8 成左右，亦不違常情。(4)至原告
    指摘系爭不動產編號一土地及建物登記謄本他項權利部第1
    順位抵押權所載之共同擔保地號僅有「市○段○ ○段573 」
    、共同擔保建號僅有「市○段○ ○段728 」，顯不及於不動
    產編號二、三云云，惟上開記載係指該筆161 萬元之第1 順
    位本金最高限額抵押權之共同擔保地號及建號為何，非謂債
    務人不得就同一筆借款債務，更以他筆不動產為債權人設定
    其他金額之第1 順位抵押權作為擔保，此觀諸原告於系爭不
    動產編號一設定之80萬元第2 順位最高限額抵押權，其共同
    擔保地同擔保地號及建號亦僅記載「市○段○ ○段573 」、
    「市○段○ ○段728 」，而未記載系爭不動產編號二、三亦
    明，原告此部分主張顯係將抵押權登記事項與抵押權所擔保
    之借款債權混為一談。
  (二)本院95年度執字第15302 號強制執行事件分配表，被告是否
    僅得就上開金額及執行費48,781元，共計1,077,143 元之範
    圍內優先於原告受償？
    如前所述，原告未能舉證證明系爭不動產編號一所擔保之債
    權僅限於本金954,228 元及其利息、違約金，則其主張本院
    95年度執字第15302 號強制執行事件分配表，被告僅得就
    1,077,143 元優先受償云云，即無所據。
五、從而，原告訴請本院95年度執字第15302 號拍賣抵押物強制
    執行事件分配表，被告超過1, 077,143元之債權，不得移入
    第1 順位抵押權分配，並應將超過金額581,638 元分配予原
    告，為無理由，應予駁回。
六、末按，「法院為終局判決時，應依職權為訴訟費用之裁判。
    」民事訴訟法第87條第1 項定有明文。查本件原告之訴為無
    理由，訴訟費用6,390 元應由原告負擔。
七、本件判決基礎俱已臻明確，兩造其餘攻防方法及訴訟資料經
    本院審酌後，核與判決不生影響，無逐一論駁之必要，併此
    敘明。
八、據上論結，原告之訴為無理由，依民事訴訟法第78條、第87
    條第1 項，判決如主文。
中　　華　　民　　國　　96　　年　　5 　　月　　9 　　日
                  民事第二庭  法  官  陳玉曆
以上正本證明與原本無異。
如對本判決上訴須於判決送達後20日內向本院提出上訴狀。
中　　華　　民　　國　　96　　年　　5 　　月　　11　　日
                              書記官  蔡雨呈
